【裁判字號】    90,易,1556
【裁判日期】    900827
【裁判案由】    公共危險
【裁判全文】
臺灣桃園地方法院刑事判決                          九十年度易字第一五五六號
    公  訴  人  臺灣桃園地方法院檢察署檢察官
    被      告  甲○○
    指定辯護人   本院公設辯護人  丁○○
右列被告因公共危險案件，經檢察官提起公訴（九十年度偵字第九九五二號），本院
判決如左：
        主  文
吳嘉銘放火燒燬現供人使用之住宅，未遂，處有期徒刑壹年拾月；扣案之火柴盒貳拾
盒、火柴棒參捆及工業酒精壹瓶均沒收；又於公務員依法執行職務時，當場侮辱，處
拘役肆拾日，如易科罰金，以參佰元折算壹日。緩刑伍年。
        事  實
一、吳嘉銘與乙○○係兄弟關係，吳嘉銘因積欠信用卡帳款未繳，其妻為恐房屋、傢
    俱均遭查封，乃先行在外租屋，因無法聯絡到吳嘉銘，乃由乙○○於民國九十年
    六月十九日早上幫忙搬家，其後吳嘉銘於酒後（尚未達精神耗弱、心神喪失）返
    家，見家中已空無一物，遂於同年月日十三時三十五分許，至其母丙○○○位於
    桃園縣楊梅鎮○○路一七九號之住處查詢，又因未幫忙搬家，遭其弟乙○○責罵
    ，竟情緒激動，揚言放火燒房子，並於同年月日十三時四十五分許（起訴書誤載
    為十三時五十分許），返回丙○○○所有，現供吳嘉銘使用之位於桃園縣楊梅鎮
    ○○路一七一號之自宅，再以電話告知其弟乙○○「要燒房子」等語，竟於遭乙
    ○○掛斷電話氣憤之餘，先將酒精潑灑於二樓屋內神桌旁之相簿、衣服等雜物上
    ，繼而放火引燃酒精，致燒燬神桌旁之木板裝潢牆壁，及燒黑天花板，迨濃煙四
    起，見事態嚴重，即心生悔意，自行取水滅火，而於該住宅尚未達得獨立燃燒喪
    失效用之際，將火撲滅。嗣經乙○○報警，桃園縣警察局楊梅分局草湳派出所警
    員許亦園隨即前往處理，當場查獲火柴盒二十盒、火柴棒三捆及工業酒精一瓶等
    物（另使用過，丟棄於地板上之工業酒精空瓶一瓶未扣案），並將吳嘉銘帶回派
    出所處理。嗣於同年月日十四時十五分許，在桃園縣警察局楊梅分局草湳派出所
    內，於警員許亦園依法執行職務時，吳嘉銘復另行起意，以「幹你娘，有本事就
    來打我」等語，當場對警員許亦園施以侮辱。
二、案經桃園縣警察局楊梅分局報請台灣桃園地方法院檢察署檢察官偵查起訴。
        理  由
一、訊據被告吳嘉銘矢口否認右揭犯罪事實，辯稱伊當時在拜拜，沒有刻意縱火，伊
    是要燒香才不小心燒起來，伊係罵伊弟乙○○，並非辱罵警察云云。惟查，右揭
    犯罪事實業據證人丙○○○、王天龍於警訊中，及許亦園於本院審理時證稱綦詳
    。按丙○○○為被告之母，王天龍與被告素不相識，並無嫌隙；何況證人丙○○
    ○於本院審理時護子心切，推翻前證詞，故絕無誣陷之理，所述應堪採信。參以
    被告於偵查時供稱：「．．．我跟我弟弟吵架，我把火柴盒二十包捆起來插香．
    ．．。」等語，若係拜拜，為何不將香插在香爐內，反而將易引燃之火柴盒二十
    包捆起來插香之理。又查，依卷附桃園縣消防局火災原因調查報告書內所附之火
    災出動觀察紀錄載明之到達及搭救時狀況為：「．．．現場為一、二樓住宅，沒
    有發現火、煙、爆炸狀況。二樓前側神明廳有燃燒過現象，火勢由住戶自行撲滅
    ，燃燒面積約一平方公尺．．．現場關係人乙○○表示其兄甲○○放火燃燒．．
    ．電源開啟，沒有漏電現象。神明廳神桌上有火柴棒捆綁成綑，插上一枝已點燃
    的香，地上也有數枝燃燒過後的香。矮桌上發現有火柴盒數十盒、工業用酒精兩
    瓶（按另一瓶使用過之工業酒精空瓶丟棄於地板上，矮桌上之工業酒精應係一瓶
    ）。」，並研判起火原因以人為因素引火之可能性較大。此外，復有前揭火災原
    因調查報告書、員警職務報告、代保管清單、酒精測試表、扣押物品清單各一紙
    及照片七張附卷可稽，是被告所辯顯係事後卸責之詞，不足採信。證人丙○○○
    、乙○○附和其詞，亦均不可採。本件事證明確，被告犯行均洵堪認定。
二、核被告所為係犯刑法第一百四十條第一項妨害公務罪及第一百七十三條第三項、
    第一項之放火燒燬現供人使用之住宅未遂罪。其所實施之放火行為雖另毀損住宅
    內之部份傢俱，惟此部分之毀損行為為放火行為之當然結果，為放火行為所吸收
    ，自不另論罪。所犯上開二罪間，犯意各別，行為互殊，應予分論併罰。另被告
    雖係酒後犯本案，然其犯後經警測試其吐氣之酒精濃度為每公升０．七三毫克，
    其之精神狀態斷不至對於其之所為失去認知之能力，況被告與乙○○發生言語爭
    執後，尚知返回住處，並打電話予乙○○，又能準備工業酒精、相片、衣服等物
    ，及綑綁火柴插香以供放火之用，再參諸見事態嚴重，心生悔意，尚能自行取水
    滅火，且見警員前來處理時，尚知逃跑等情，可見被告之精神狀態並未至心神喪
    失、精神耗弱狀態，並此敘明。再被告於著手實施放火燃燒前述住宅後，於該住
    宅尚未喪失其效用前，即因己意，自行取水撲滅火勢，業據證人乙○○證述屬實
    ，並有卷附火災原因調查報告書為憑，是其所為放火燒燬現供人使用之住宅未遂
    罪部分，核屬刑法第二十七條之中止未遂犯，且該條同時有免除其刑之規定，爰
    依刑法第六十六條但書規定，減輕其刑。又被告僅係一時激動致觸犯刑章，著手
    後並生悔意，自行撲滅火勢，未釀成災害，且所生結果亦屬輕微，有卷附照片為
    憑，是就放火燒燬現供人使用之住宅未遂罪部分，若對被告宣告法定最低度刑，
    猶嫌過苛，自依刑法第五十九條遞減輕其刑。茲審酌被告犯罪之動機、目的、縱
    火行為惡性極重，犯罪時所受之刺激及其品性、生活狀況、智識程度、未發生房
    屋燒燬結果，及犯罪後態度等一切情狀，分別量處如主文所示之刑，所處拘役部
    分，並諭知易科罰金之折算標準，以資懲儆。末查，被告前受有期徒刑以上刑之
    宣告，於執行完畢後五年以內未曾受有期徒刑以上刑之宣告，有本院被告全國前
    案紀錄表一份存卷可參。其素行尚好，因酒後失慮而犯罪，受本次罪刑之科處，
    當足收警惕懲儆之效，信無再犯之虞，本院因認對其宣告之刑以暫不執行為適當
    ，爰併諭知緩刑五年，以勵自新。
三、扣案之火柴盒二十盒、火柴棒三捆及工業酒精一瓶等為被告所有，業據其自承在
    卷，為供其犯罪所用之物，應依法宣告沒收。
據上論斷，應依刑事訴訟法第二百九十九條第一項前段，刑法第一百四十條第一項、
第一百七十三條第三項、第一項、第二十七條、第六十六條但書，第五十九條、第四
十一條第一項前段、第七十四條第二款、第三十八條第一項第二款，罰金罰鍰提高標
準條例第一條前段，判決如主文。
本案經檢察官陳美華到庭執行職務。
中      華      民      國    九十      年      八      月    二十七    日
                                臺灣桃園地方法院刑事第二庭
                                    法  官    曾 正 耀
右正本證明與原本無異。
如不服本判決，應於判決送達後十日內向本院提出上訴狀( 應附繕本 )，上訴於
臺灣高等法院。
                                    書記官    文 巧 雲
中        華        民        國   九十   年   八   月    二十七    日
附論罪科刑依據之法條：刑法第一百七十三條第三項、第一項
放火燒燬現供人使用之住宅或現有人所在之建築物、礦坑、火車、電車或其他供水、
陸、空公眾運輸之舟、車、航空機者，處無期徒刑或七年以上有期徒刑。
第一項之未遂犯罰之。
刑法第一百四十條
於公務員依法執行職務時當場侮辱或對於其依法執行之職務公然侮辱者，處六月以下
有期徒刑、拘役或一百元以下罰金。
對於公署公然侮辱者亦同。


司法院資訊處製作；財團法人民間司法改革基金會備份。
